臺灣高等法院高雄分院刑事判決　　　　95年度上訴字第2033號
上　訴　人
即　被　告　乙○○
　　 　　　　　　　 現於臺灣高雄看守所羈押中
指定辯護人　黃順天律師
上列上訴人因違反毒品危害防制條例案件，不服臺灣屏東地方法
院94年度訴字第574號中華民國95年10月20日第一審判決（起訴
案號：臺灣屏東地方法院檢察署94年度偵字第1531號），提起上
訴，本院判決如下：
    主  文
原判決關於販賣第一級毒品部分暨定執行刑部分撤銷。
乙○○共同連續販賣第一級毒品，累犯，處有期徒刑拾壹年陸月
，禠奪公權陸年。扣案第一級毒品海洛因拾柒包（合計淨重柒
點柒捌公克，空包裝重陸點肆貳公克），沒收銷燬之，未扣案販
賣毒品所得新臺幣參仟元部分連帶沒收、新台幣捌仟元部分沒收
，如全部或一部不能沒收時，均以其財產抵償之；未扣案之門號
0000000000號行動電話壹支（含SIM 卡壹張）沒收之，如全部或
一部不能沒收時，追徵其價額。
    事  實
一、乙○○前於民國89年間因違反槍砲彈藥刀械管制條例案件，
    經台灣屏東地方法院判處有期徒刑4月確定，於89年12月12
    日易科罰金執行完畢，仍不知悔改，明知海洛因業經公告列
    為毒品危害防制條例第2條第2項第1款之第一級毒品，不得
    非法持有、販賣，竟意圖營利基於概括犯意，以其所有之門
    號0000000000號行動電話作為販毒聯絡工具，或單獨起意，
    或與某不詳年籍之成年貨主共同而基於販賣第一級毒品海洛
    因之犯意，於94年2 月間起迄94年3 月5 日止，在屏東縣車
    城鄉○○村○○路59號住處或屏東縣車城鄉圖書館或其他某
    不詳隱密處，連續多次販售毒品海洛因予甲○○、李昌勳等
    人，總計獲利共11000 元，詳細情形如下：
壹、甲○○於94年2月16日23時46分19秒許，以門號0000000000
    號行動電話與乙○○之行動電話0000000000號聯繫，向乙○
    ○表示欲購買「鹹的」（即海洛因之意）半個（指半錢），
    乙○○表示「半個現在沒有」，甲○○即表示：「那就拿一
    張（指價格1000元）海洛因好了」，乙○○稱：「一張哦，
    好。」，並表示那（指毒品海洛因）不是他的，是人家（指
    另有貨主）的，甲○○又於同日23時48分14秒，距離上開通
    話不到2分鐘之時間，又接續以同上電話聯繫，表示要購買
    二張（即2000元）的海洛因毒品，乙○○表示同意，並要甲
    ○○立即到其住處，以免貨主因對方太遲到來而離去，乙○
    ○乃與某姓名、年籍不詳之成年貨主共同販賣海洛因予甲○
    ○。甲○○於通完電話後親自到乙○○上開住處屋內客廳交
    易，乙○○及該貨主共獲利3000元。
貳、李昌勳（綽號蔥頭）於94年2月27日10時43分12秒以0000000
    000號行動電話與乙○○上開0000000000號行動電話聯繫，
    向其購買價格1000元、分量不詳之海洛因毒品，乙○○乃以
    500 元份量之海洛因毒品2 包委請不知情之姓名年籍不詳成
    年人送往屏東縣車城鄉圖書館附近交付李昌勳而獲利1000元
    。李昌勳又於同年2 月27日11時0 分20秒以同上行動電話聯
    繫購買價格2000元之海洛因毒品，亦約定於上開圖書館交貨
    ，乙○○獲利2000元；李昌勳復於同年3 月2 日17時47分3
    秒同上行動電話聯繫，向乙○○購買海洛因3000元，乙○○
    並送往車城鄉某處李昌勳稱為「保力」之地點交付李昌勳而
    獲利3000元；李昌勳旋又於同日18時27分25秒亦以同上行動
    電話聯繫，由不詳姓名之女子接聽，李昌勳亦係要求購買
    2000元之毒品海洛因，並稱其人在「保力」，要求將毒品立
    即送至同上圖書館，其會趕往接貨，乙○○親自送去後，並
    獲利2000元，乙○○販賣海洛因毒品予李昌勳，共計獲利
    8000元。
二、嗣因警方監聽乙○○使用之門號0000000000號行動電話，過
    濾與乙○○聯繫之人，內容有提及鹹的、一張等等涉嫌與毒
    品有關之暗語，經聲請法院核發搜索票，於94年3 月19日9
    時30分許，在上開乙○○住處查獲其所有之海洛因37包（合
    計淨重7.78公克，空包裝重6.24公克），且經甲○○、李昌
    勳等人到案指証而知悉上情。
三、案經屏東縣警察局恆春分局報由臺灣屏東地方法院檢署檢察
    官檢舉偵查起訴。
    理  由
甲、程序事項：
I、監聽譯文：
    證據資料依其分類，有供述證據與非供述證據二種。前者，
    係利用人之經驗、知識為基礎之報告或供述作為證據資料之
    證據，後者，係指供述證據以外之證據資料。供述證據因為
    在提出於法院之過程，須經人類知覺、記憶、表達等過程，
    供述到達法院途中，知覺、記憶、表達過程之每一環節，均
    有夾雜人為錯誤之危險。諸如供述人是否正確認識事實，其
    記憶有無錯誤，表達方式是否發生誤會，是否如實呈現等，
    均不免影響供述證據之正確性，故對於供述證據自有確認其
    信用性之必要。為確保供述證據之正確性，學說乃發展出所
    謂傳聞法則之理論，藉以排除存在高度錯誤危險之傳聞證據
    。由上可知僅有「供述證據」始有傳聞法則之適用，而判斷
    某項證據是否屬於供述證據，則應藉由該證據是否經過「知
    覺」、「記憶」、「表達」等陳述三要素予以認定之。傳聞
    法則之重要理論依據，在於傳聞證據未經當事人之反對詰問
    予以核實，乃予排斥，惟若當事人已放棄對原供述人之反對
    詰問權，於法院審判時表明同意該等傳聞證據可作為證據，
    基於證據資料愈豐富，愈有助於真實發現之理念，並貫徹刑
    事訴訟法修法加重當事人進行主義之精神，傳聞證據經當事
    人同意作為證據，法院認為其作成之情狀亦為適當者，亦得
    為證據。另當事人於調查證據時，對於傳聞證據表示「沒有
    意見」、「對於證據調查無意見」，而未於言詞辯論終結前
    聲明異議，應視為已有將該等傳聞證據採為證據之同意，此
    刑事訴訟法第159條之5定有明文。查本案卷附之監聽譯文，
    係該譯文制作者（警察），經過播聽監聽錄音帶（或光碟）
    之「知覺」、然後經由「記憶」後，在審判外所作紀錄的「
    表達」，屬供述證據，且因該項製作不具有例行性，僅係就
    個案而為，非屬刑事訴訟法第159條之4第1款之例外情形，
    惟本件被告、辯護人及檢察官對於本院所提示之監聽譯文的
    證據能力表示無意見，均不爭執，本院審酌各該證據作成之
    情況，認為適當，依刑事訴訟法第159條之5得作為證據。
II、法務部調查局調科壹字第240003688號鑑定通知書、行政院
    衛生署管制藥品管理局第0000000000號檢驗成績書、台灣檢
    驗科技股份有限公司編號KＺ000000000000號濫用藥物尿液檢
    驗報告1紙，均屬被告以外之人於審判外之書面陳述。惟屬
    於刑事訴訟法第198條、第208條規定之鑑定報告乃指於刑事
    訴訟程序中為取得證據資料而由檢察官或法官指定具有特別
    知識經驗之鑑定人、學校、機關或團體，就特定之事物，以
    其專業知識加以分析、實驗而作判斷，以為偵查或審判之參
    考。但對於司法警察機關調查中之案件，或有量大或急迫之
    情形，為因應實務之現實需求，認為當然有鑑定之必要者，
    基於檢察一體原則，得由該管檢察長對於轄區內之案件，以
    事前概括選任鑑定人或囑託鑑定機關（團體）之方式，俾便
    轄區內之司法警察官、司法警察對於調查中之此類案件，得
    即時送請事前已選任之鑑定人或囑託之鑑定機關（團體）實
    施鑑定，有法務部92年9月1日法檢字第0920035083號函可查
    。本件行政院衛生署管制藥品管理局檢驗成績書，係檢察官
    囑託機關、團體所為之鑑定，所鑑定之結果，鑑定機關依刑
    事訴訟法第208 條準用第206 條所出具之鑑定報告，屬刑事
    訴訟法第159 條第1 項所指例外規定，有證據能力；法務部
    調查局94年6 月30日調科壹字第240003688 號鑑定通知書及
    台灣檢驗科技股份有限公司94年4 月27日編號
    KＺ000000000000號濫用藥物尿液檢驗報告，係司法警察（官
    ）於案件未移送檢察官偵辦前之調查犯罪階段，依據檢察長
    之概括授權，先行依上開函令送請檢察機關預先核定之專責
    鑑定機關（團體）所實施之鑑定，其等出具之書面鑑定報告
    應屬刑事訴訟法第208 條準用第206 條第1 項所稱之書面報
    告，亦有證據能力。
III、辯護人、被告認為甲○○、李昌勳於警詢之陳述，屬於傳聞
    ，無證據能力。按「被告以外之人於檢察事務官、司法警察
    官或司法警察調查中所為之陳述與審判中不符時，其先前之
    陳述具有較可信之特別情況，且為證明犯罪事實存否所必要
    者，得為證據。」，此刑事訴訟法第159條之2定有明文。被
    告以外之人在警詢中所為之陳述，與審判中不符時，其先前
    之陳述得為證據，須警詢中之陳述具備可信性與必要性，始
    得為之。所指「與審判中不符」，包括其陳述自身前後之不
    符，及與審判中其他證據相齟齬，導致關於「主要事實」應
    為相異認定者而言。是此之「不符」，自係指實質不符之陳
    述而言，即使為一部不符，然倘該不符者係屬可分，亦應認
    為此一部不符之部分，有本條之適用，所指「較可信之特別
    情況」，則係指與審判中之陳述互為比較之結果，其先前之
    陳述存在「可信之特別情況」者而言，故其僅係「相對之特
    別可信」，而尚未至「絕對之特別可信」之程度。又是否符
    合前開要件，事實審法院除應衡酌該警詢筆錄作成之外部情
    況，即就詢問有無出於不正方法、陳述是否出於非任意性、
    有無違反法定障礙事由期間不得詢問及禁止夜間詢問之規定
    、詢問時是否踐行應先告知義務、警詢筆錄所載與錄音或錄
    影內容是否相符等有無排除證據能力等各項，為該警詢中陳
    述適法性與否為整體之考量外，兼須就該審判外之先前陳述
    內容，是否與基於發見真實之需求，具有重要關係等之判斷
    依據。證人甲○○於警詢陳稱：向被告購買海洛因毒品，於
    電話通完後直接到被告住處客廳交易，一手交錢一手交貨等
    語；於法院審理時則證述：並非向被告買海洛因，海洛因並
    非被告拿給伊，而係在離被告家4、500公尺處一個綽號「阿
    宏」之人拿給伊的云云。證人李昌勳於警詢供稱：向被告購
    買毒品，自94年2月底開始等語，於法院審理時則稱與乙○
    ○合資購買毒品，是警員叫我指證乙○○等語，二人所述前
    後均有不符，本院審酌證人甲○○、李昌勳於警詢時，係經
    警方依法告知權利後所為，況證人當時記憶猶新，尚無機會
    、動機去編造與知覺事實不一致之陳述，而法院審理時已距
    案發當時，時日較久，記憶較為模糊，且於法院審理時，係
    於被告在庭之情況下具結作證，而被告所涉販賣第一級毒品
    之罪名，復係法定本刑最重為「死刑」或「無期徒刑」之罪
    ，則自人性角度而為觀察，難期待證人甲○○、李昌勳猶能
    毫無隱瞞並全部據實陳述。再觀甲○○、李昌勳於警詢時，
    均經員警提示通話錄音，證人甲○○、李昌勳均表示撥放之
    通話內容與通訊監察書譯文內容相符等語，更顯見證人當時
    係因聽完員警播之監聽錄音後，認為無法說謊而為之陳述，
    本院認證人甲○○、李昌勳先前於警詢之陳述具有較可信之
    特別情況，且為證明本件犯罪事實存否所必要，得為證據。
    至於證人甲○○、李昌勳於偵查中之証述，均經具結，雖於
    偵查中，公訴人並未提訊在押被告給予被告與證人對質之機
    會，有違刑事訴訟法第184 條第2 項之規定，然按，上開證
    人已於原審、本院到庭作證，接受交互詰問，是其偵查程序
    之瑕疵應認為已經補正，證人甲○○、李昌勳偵查中之陳述
    應有證據能力。
乙、實體事項：
一、訊據上訴人即被告乙○○（下稱被告）固坦承門號00000000
    00 號行動電話係其所有（警卷第5-6頁），且於上開時、地
    被查獲持有海洛因毒品共37包（警卷第8頁），惟辯稱：分
    裝這麼多包海洛因，是因為我要施用為求便於攜帶才分裝的
    ，沒有販賣毒品海洛因云云。
二、經查：
（一）甲○○於94年2月16日23時46分19秒許，以門號000000000
    0號行動電話與乙○○之行動電話0000000000號聯繫，向其
    購買價格1000元之海洛因毒品，被告表示同意外，並表示毒
    品海洛因是別人的，非其所有。同日23時48分14秒許，甲○
    ○又以同上電話聯繫，向乙○○購買2000元之海洛因毒品，
    乙○○要求甲○○立即到其屏東縣車城鄉○○村○○路59號
    住處，以免貨主因對方太遲來到而離去，乙○○與某姓名、
    年籍不詳之成年貨主共同販賣海洛因予甲○○，甲○○於通
    完電話後親自到乙○○上開住處屋內客廳交易之事實，業據
    證人甲○○於警詢時證述：「我有於94年3 月4 日18時49分
    42秒打一通行動電話給乙○○買一級毒品，因我當時用手戒
    指欲向他買毒品，結果乙○○拒絕我，所以交易沒有完成（
    此部份不另為無罪諭知部分如後述）。我有於94年2 月16日
    23時46分19秒打一通電話向乙○○購買一級毒品海洛因，數
    量1 小包，價值1000元；我有再打一通電話於94年2 月16日
    23時48分14秒，（行動電話0000000000號）這一次也是向乙
    ○○購買一級毒品海洛因2 小包價值2000元，就是通完電話
    後，我就親自至乙○○住處屋內客廳交易，就是一手交錢、
    一手交貨，我持有之電話0000000000號都沒換過」等語明確
    （警卷第32-39 頁），甲○○亦於偵查中結證：「大概是94
    年2 月就開始跟他（指乙○○）買，買海洛因，價錢不一定
    ，看身上有多少錢，他的包裝有時500 、有時1000，都是去
    他家跟他買，大概買三次，他這人不好商量價錢，所以比較
    少跟他買，我買一次1000元，一次2000元，另外一次，我向
    他賒帳，他不肯，所以沒成交，一張代表1000元的量，鹹的
    指海洛因，半個指半錢，我問過半錢的價錢，但沒跟他買那
    麼多。」等語明確（偵卷第32-33 頁），甲○○於警詢、偵
    查之供述前後相符，均指證向被告購買第一級毒品海洛因，
    一次1000元、一次2000元，另一次未成交，並有警卷所附之
    監聽譯文記載在卷（警卷第11頁），內容如下：
   《94 年2 月16日23時46分19秒譯文》以下A 指被告，B 指甲
    ○○。
    B ：大仔喔! 我泰志啦! 你那邊有「鹹的」嗎？
    A：有。
    B：如果要半個有沒有。
    A：沒有，人家今天拿錢過來要「全的」，還「半的」。
    B：這樣啊! 如果沒，先給我一張好了。
    A：一張喔!好。
    B：應該不會太誇張吧，那會不會走啊。
    A：會哦，走是保證會走。
    B：那是你的嗎？
    A：不是啦。
    B：人家的嗎？
    A：對啦。
   《94年2月16日23時48分14秒譯文》
    B：大仔，我說你給他用二張的量。
    A：兩張哦。
    B：對。
    A：那你現在有要馬上過來嗎？
    B：對啊，我現在馬上要過去。
    A：好啦，快啦，這樣比較好處理，太遲貨主走了，我就不
       好處理。
    B：好，我現在馬上過去。
    證人甲○○於原審審理時坦承上開監聽譯文，係伊與被告之
    對話，而監聽譯文所載「一張」是1,000 元，「鹹的」是海
    洛因，「半個」是半錢之意（原審卷第144頁）；證人甲○
    ○確實於警詢證述係電話通完後直接到乙○○住處客廳交易
    ，一手交錢一手交貨等語，業經原審勘驗屬實，有勘驗筆錄
    可證（原審卷第215頁），顯見被告與甲○○除了於上開電
    話中合意約定購買毒品之種類、數量、價格，並已有完成交
    錢取貨之行為，被告於警詢中亦坦承有賣毒品給甲○○，其
    陳述販毒之方式、時間、地點、次數等細節（警卷第2-7頁
    ），均與甲○○警詢、偵查之供述大致相符。雖被告於偵、
    審時否認販毒犯行；甲○○於原審、本院審理中亦翻異前詞
    ，改稱: 是與被告電話連絡沒錯，但是是到被告住處附近，
    向綽號阿宏之人取貨，以前在警訊時是誤會被告是販毒之人
    ，後來經朋友告知才知道，所以才更改供詞云云（原審卷第
    144-146 頁、本院卷第71-74 頁），然經本院質以「是何人
    告訴你不是被告賣的？」，甲○○則稱: 「那個人我也說不
    上來」等語（本院卷第74頁），足見係臨訟隨意編串，無法
    自圓其說，其翻異前詞，不足採信，甲○○於警詢、偵查之
    指述，與被告警詢時之自白相符，堪信為真實。又依據上開
    2 通電話通聯之譯文，被告均曾提及毒品非其所有，以及如
    太遲來到，貨主就會離去等語，足認被告此次販毒，應有姓
    名、年籍不詳之某成年貨主共同參與。又觀上開2 通通聯電
    話紀錄，甲○○於時隔不到2 分鐘，又向被告告知購買2000
    元毒品，以該時間相隔緊接，堪認甲○○係增加購毒量，而
    一次前往被告住處取足毒品，應認被告僅有一次販賣海洛因
    毒品給甲○○之行為。
（二）李昌勳於94年2月27日10時43分12秒以0000000000號行動
    電話與乙○○上開0000000000號行動電話聯繫，向其購買價
    格1000元之海洛因毒品，乙○○委請不知情之姓名年籍不詳
    者送往屏東縣車城鄉圖書館附近交付，以及於同年2月27日
    11時0分20秒以同上行動電話聯繫購買2000元之海洛因毒品
    ，並於上開圖書館前交錢取貨；李昌勳復於同年3月2日17時
    47分3秒同上行動電話聯繫，向乙○○購買海洛因3000元，
    乙○○並送往車城鄉某處李昌勳稱為「保力」之地點交付李
    昌勳；李昌勳旋又於同年3月2日18時27分25秒亦以同上行動
    電話聯繫，由不詳姓名之女子接聽，李昌勳係要求購買2000
    元之毒品海洛因，並稱其人在「保力」，要求將毒品立即送
    至同上圖書館，其會趕往接貨，乙○○乃親自送至之事實，
    業據證人李昌勳於警詢時證述：「有向乙○○買海洛因，通
    話錄音是我與乙○○買毒品之交談，與通訊監察譯文摘要相
    符，從92年2月底起開始購買每次約1000元或2000元不等，
    在車城鄉圖書館向乙○○購買」等語（警卷第17-21 頁），
    以及偵查中証稱: 「有向乙○○購買毒品，從94年2 月底開
    始，最後一次是3 月初，錄音帶是我向乙○○購買毒品之對
    話，內容第一段是我與乙○○聊天，說我的朋友打電話給他
    ，他不認識就關機了，第二段是我向他拿海洛因，在我家附
    近圖書館交貨，買1000元，那次他確實有給我，另外還有一
    次拿2000元的，也約在我家附近圖書館，另外一次是他太太
    接電話，我告訴他太太拿2000元海洛因來圖書館，後來好像
    是乙○○拿來的，還有一次是拿來保力，那次是3000元，那
    時我人在保力，也有交貨」等語明確（偵卷第54-55 頁），
    李昌勳警詢、偵查之供述前後大致相符，均指證向被告購買
    第一級毒品海洛因，一次1000元、二次2000元，另一次3000
    元，並有警卷所附之監聽譯文記載在卷（警卷第23頁），內
    容如下：
    《94年2月27日10時43分12秒譯文》A指被告，B指李昌勳
    ................
    B:你拿一過來那個，趕一下。
    A:現在嗎？拿過去圖書館，我拿二個5過去，不用裝在一起
      。
    B:那是辯《應指1遍，台語發音》很少，那過來再說吧。
    A:沒有我叫別人拿過去，一千哦。
    B:我就順便跟你說話啊。
    A:我就是不能跑開，你聽不懂。
    B:好啦。
    《94年2月28日11時50分17秒譯文》
    B:大仔，拿2過來。
    A:現在嗎？
    B:YES。
    A:圖書館，2千嗎？
    B:對啦。
    A:好。
    《94年3月2日17時47分03秒》
    B:大仔，你等一下有空跑一趟下去。
    A:哪裡？
    B:保力這邊啦。
    ...........
    A:3000嗎？
    B:對啦。
    《94年3月2日18時27分25秒譯文》A指不詳姓名被喚為嫂子
    之人，B指李昌勳
    B:嫂子你現在拿2000過去圖書館，我親自過去，我現在在保
    力，你拿過去在那裡等我一下。
    A:好。
    證人李昌勳於警詢、偵查中均坦稱有監聽譯文內容所指之向
    被告購毒之事實；雖於原審審理中改稱: 那是警察設定之內
    容，我的通訊譯文講的是指與被告合資購買毒品云云（原審
    卷第111-112頁），然本院細觀該譯文內容，顯非合資購買
    毒品之意思，而係雙方以簡潔之口吻，或以暗語說明交貨地
    點、數量、金額等等，通訊雙方均互能了解對方之談話意涵
    ，顯見通訊雙方相當熟悉且默契良好，該通訊內容應係指買
    賣毒品之對話無疑，從李昌勳所証稱: 我告訴他太太拿2000
    元海洛因來圖書館，後來好像是乙○○拿來的，顯見當次雖
    非被告與李昌勳直接對話，然李昌勳確實有收到毒品，僅對
    是否由乙○○持往交貨有點不確定而已，堪認雙方已有完成
    交貨取款之行為，又李昌勳雖於94年3月2日18時27分25秒之
    通話中喚接聽電話之對方為嫂子，然對方究係何人？李昌勳
    並未指出姓名以供本院查證被告有無販毒共犯，該人得以接
    聽被告之電話，衡情應與被告有關，然本院仍無法單由字面
    之了解而解釋對話中之人一定就是被告之配偶，且該人就「
    你現在拿2000過去圖書館」是否僅是單純轉知被告？或是出
    於幫助或是出於共謀之販毒犯意？涉案程度如何？於本案中
    均無證據證實，故本院爰不認定該被李昌勳喚為嫂子之人為
    本件販毒案之共犯。
（三）被告於警查獲時扣案之白色粉末37包，經送驗後確實為海
    洛因毒品（合計淨重7.78公克，空包裝重6.42公克），有卷
    存法務部調查局94年6月30日調科壹字第240003688號鑑定通
    知書1紙可參（原審卷第25頁），被告於94年3月19日經警查
    獲時扣得之上開毒品海洛因，係被告購入毒品後，以吸管自
    製藥鏟及夾鏈袋分裝成數小包，供販賣與吸食所用，亦據被
    告於警詢中坦承不諱（警卷第3-4頁），被告嗣後雖翻異前
    供，辯稱沒有販毒，扣案毒品純供自己施用云云；然按，一
    般販毒者，其購買毒品，除少數留供一己施用外，其餘出售
    而換取更多之金錢供作自己施用毒品及生活之花費，事所常
    有，被告否認有販賣第一級毒品以資圖利之行為，然販賣毒
    品，本無一定之公定價格，是其各次買賣價格，當亦各有差
    異，或隨供需雙方之資力、關係之深淺、需求之數量、貨源
    充裕與否、販賣者對於資金之需求如何，殷切與否，以及政
    府查緝之態度，進而為各種不同之風險評估，而為機動性調
    整，是其價格標準，自非一成不變。況且，販賣者從各種「
    價差」或「量差」或係「純度（如摻入葡萄糖等物）」謀取
    利潤方式，或有差異，然所圖利益為非法販賣行為目的，則
    屬相同。因之，販賣利得，除經行為人（被告）坦承，或其
    價量至臻明確，確實難以究其原委。但依一般民眾普遍認知
    毒品之非法交易，為政府所查禁，衡諸常情，倘非有利可圖
    ，絕無平白甘冒被重罰高度風險之理，從而，舉凡其有償交
    易，除足反證其確另基於某種非圖利本意之關係外，通常尚
    難因無法查悉其買進、賣出之差價，而諉無營利之意思，或
    阻卻販賣犯行之追訴（參照最高法院87年臺上字第3164號判
    決意旨）。況販賣毒品行為，係行為人基於營利之目的，而
    販入或賣出毒品而言。販賣毒品者，其主觀上須有營利之意
    圖，且客觀上有販賣之行為即足構成，至於實際上是否已經
    獲利則非所問。即於有償讓與他人之初，係基於營利之意思
    ，並著手實行，而因故無法高於購入之原價出售，最後不得
    不以原價或低於原價讓與他人時，仍屬販賣行為（最高法院
    93年臺上字第1651號判決意旨參照）。且毒品價格昂貴、取
    得不易，自客觀以言，倘無利可圖，則被告自無屢屢為上開
    證人冒險取貨之意願。據此，被告於販入、販出之間，應有
    相當利潤賺取，自堪認定。被告前後多次販賣毒品海洛因之
    行為，應甚明灼，洵堪認定。又其歷次交易金額為1萬1千元
    ，被告獲利已如上述，被告有連續販賣毒品海洛因之犯行，
    上開所辯，核係卸責之詞，不足採信，其犯行洵堪認定，應
    依法論科。
三、論罪科刑及改判：
（一）按海洛因為毒品危害防制條例第2條第2項第1款所指之第
      一級毒品，核被告所為，係犯毒品危害防制條例第4條第1
      項之販賣第一級毒品罪。被告販賣毒品給甲○○之部分，
      與不詳姓名之成年貨主有犯意聯絡、行為分擔，為共同正
      犯，被告利用不知情之成年人於94年2 月27日送交毒品海
      洛因給李昌勳，為間接正犯。94年2 月2 日修正公布、95
      年7 月1 日施行之新刑法有關實行共同正犯意涵並無改變
      ，故共犯部份並無比較新、舊法之問題。被告販賣毒品海
      洛因前後持有毒品之低度行為，應為販賣之高度行為所吸
      收，不另論罪。被告前後多次販賣第一級毒品之犯行，時
      間緊接，手法相類，所犯復係構成要件相同之罪名，顯係
      基於概括犯意而反覆為之，為連續犯，應依刑法第56條規
      定，以一罪論並加重其刑；惟因販賣第一級毒品罪之法定
      本刑為死刑或無期徒刑之部分，依刑法第64條第1 項、第
      65條第1 項之規定，依法不得加重僅就罰金刑部分加重其
      刑；被告前因違反槍砲彈藥刀械管制條例案件，經判處有
      期徒刑4 月確定，於89年12月12日易科罰金執行完畢，有
      臺灣高等法院被告前案紀錄表1 紙附卷足憑（本院卷第22
      -24 頁），其前受有期徒刑之執行完畢後，5 年以內再犯
      有期徒刑以上之本罪，不論依94年2 月2 日修正公布、95
      年7 月1 日施行之修正後之刑法第47條第1 項，或修正前
      之刑法第47條之規定，均構成累犯，除法定本刑死刑、無
      期徒刑部份外，遞加重其刑，又累犯對被告而言並無有利
      或不利之情形，自不生新、舊法比較之問題。被告行為後
      ，刑法業於94年2 月2 日修正公布，95年7 月1 日施行，
      修正後刑法第2 條第1 項規定：「行為後法律有變更者，
      適用行為時之法律。但行為後之法律有利於行為人者，適
      用最有利於行為人之法律。」，刑法修正之比較新舊法，
      應就罪刑有關之共犯、未遂犯、想像競合犯、牽連犯、連
      續犯、結合犯，以及累犯加重、自首減輕暨其他法定加減
      原因（如身分加減）與加減例等一切情形，綜其全部罪刑
      之結果而為比較。修法後刑法刪除第56條連續犯之規定，
      依修正後刑法之規定，則被告所犯上述各罪，應依數罪併
      罰之規定，分論併罰。比較新、舊法之規定，修正後之規
      定並非有利於被告，應依刑法第2 條第1 項前段之規定，
      依行為時之法律，對被告所犯之罪，論以連續犯。又參酌
      被告僅販賣第一級毒品海洛因予甲○○、李昌勳等人，然
      數量非鉅，所得僅11000 元，尚非鉅大，且散播毒品範圍
      不大，與動即運輸或販毒數百或數千公克之大毒梟不可同
      日而比，其所為對於他人及國家社會侵害之程度尚非甚為
      重大等一切情狀，認被告此部份之犯罪情節與毒品危害防
      制條例第4 條第1 項死刑或無期徒刑之法定本刑相較，縱
      對之科以最低度法定刑猶嫌過重，在客觀上以一般國民生
      活經驗法則為之檢驗，實屬情輕法重，當足引起一般人之
      同情，是本院認為被告此部份之所為，顯有堪資憫恕之處
      ，爰依刑法第59條規定，酌量減輕其刑。又被告行為時刑
      法第59條規定：「犯罪之情狀可憫恕者，得酌量減輕其刑
      。」修正後第59條規定：「犯罪之情狀顯可憫恕，認科以
      最低度刑仍嫌過重者，得酌量減輕其刑。」修正前、後之
      文字用語雖有不同，但實務上對於行為時刑法第59條之適
      用與修正後刑法第59條規定意旨相符，是該部分並不生新
      、舊法律比較之問題。又修正前刑法第64條第2 項規定：
      「死刑減輕者，為無期徒刑，或為十五年以下十二年以上
      有期徒刑。」第65條第2 項規定：「無期徒刑減輕者，為
      七年以上有期徒刑。」修正後刑法第64條第2 項規定：「
      死刑減輕者，為無期徒刑。」第65條第2 項規定：「無期
      徒刑減輕者，為二十年以下十五年以上有期徒刑。」比較
      新、舊法之規定，修正後之規定，並非有利於被告，應依
      刑法第2 條第1 項前段之規定，適用修正前行為時刑法第
      64條第2 項、第65條第2 項之規定，予以酌減其刑。另刑
      法第37條第2 項有關禠奪公權之規定亦於94年2 月2 日修
      正公布，自95年7 月1 日施行，修正後之刑法第37條第2
      項，將裁量宣告褫奪公權之有期徒刑宣告刑下限，由6 月
      提高為1 年，比較新舊法結果，本以修正後之規定較有利
      於被告，然按因褫奪公權之宣告依刑法第34條第1 款之規
      定，為從刑，且因從刑附屬於主刑，除法律有特別規定者
      外，從刑應依主刑所適用之法律。經查本件主刑部分既乃
      依修正前之刑法第65條第2 項、第64條第2 項之死刑、無
      期徒刑減輕之方法作為酌減被告刑度之依據，則本院爰適
      用94年2 月2 日修正前刑法第37條第2 項規定，定被告褫
      奪公權之期間。本院綜合被告所涉全部罪刑之結果而為比
      較，依刑法第2 條第1 項前段之規定，認以整體適用修正
      前刑法上開各該規定，對被告為有利。
（二）原審予以論科，固非無見，又被告除販賣毒品給甲○○外
      ，尚販賣毒品給李昌勳，且販賣毒品給甲○○之部分尚有
      共犯之參與，又被告請人送交毒品給李昌勳該次，亦有間
      接正犯之適用，原審均疏未認定此部份之販毒事實，亦有
      錯誤，又對被告用以販毒之工具手機1 支（含SIM 卡）亦
      未加以沒收，均有未洽。被告上訴否認犯行，雖無可採，
      然原判決有關販賣毒品部分有上揭可議之處，自應由本院
      將原判決該販毒部分及定執行刑部分併予撤銷改判。審酌
      被告素行不佳，有違反槍砲彈藥刀械管制條例、施用毒品
      等多次前科，知情施用毒品者容易上癮而戒除不易，傷害
      個人身心，可見毒品之危害鉅大，僅為一己私利而多次販
      售具成癮性、濫用性、侵害性之第一級毒品以營利，本不
      宜輕處，念其所販賣之毒品數量不多、販售所得財物非巨
      ，時間亦非長久等一切情狀，量處如主文第二項所示之刑
      ，且依其犯罪認有禠奪公權之必要，爰諭知販賣毒品部分
      禠奪公權6 年。扣案之第一級毒品海洛因37包（合計淨重
      7.78公克，空包裝重6.42 公 克），係查獲之第一級毒品
      ，而該包裝毒品之包裝袋37 個 ，均仍有極微量海洛因粉
      末殘留，有法務部調查局94年10月13日調科壹字第
      09462103550 號函可憑，亦為本院職務上知悉之事項，該
      包裝袋37個均並未與毒品完全析離，分別秤重，是該37包
      毒品與包裝袋及其上所殘留之第一級毒品海洛因，均應依
      毒品危害防制條例第18條第1 項前段規定宣告沒收銷燬之
      ；被告使用以聯繫販毒之未扣案之門號0000000000號行動
      電話機1 支（含SI M卡1 張）被告自承為其所有，又號碼
      開頭為0917者，屬於遠傳電信股份股份有限公司門號，該
      公司門號SIM 卡屬於申請人所有，有遠傳電信股份有限公
      司函在卷可憑，本院認該行動電話係被告用以供（但非專
      供）本件販賣毒品所用之物，亦無證據已經滅失，應依毒
      品危害防制條例第19條第1 項宣告沒收，如全部或一部不
      能沒收時，追徵其價額。被告販賣海洛因予甲○○所得財
      物3000元；係被告與不知名之貨主所有，販賣海洛因予李
      昌勳，所得財物80 00 元，係被告所有，雖均未扣案，仍
      應依同條例第19條第1 項之規定，就3000元部分諭知連帶
      沒收，就8000元諭知沒收，如全部或一部不能沒收時，均
      以其財產抵償之。
四、公訴意旨另以:
  (一)乙○○基於販賣海洛因毒品之概括犯意：
    (1)自94年2 月間某日起，至同年3 月19日止，在其上開住處
      或附近處所，以其持有之電話號碼為0000000000號之行動
      電話，對外聯絡相關販售事宜，並連續販賣毒品海洛因與
      不特定人牟利。
    (2)於94年2 月中旬，在上開住處以每次分別為1 千元或2 千
      之代價，售予甲○○第一級毒品海洛因約2 次而得利。另
      於同年3 月4 日，甲○○欲以手戒為代價向乙○○購買海
      洛因，但遭乙○○拒絕。
    (3)於94年2 月27日、28日及3 月2 日，在屏東縣車城鄉住處
      附近之圖書館旁，乙○○將分包之海洛因售予李昌勳，次
      數約5 、6 次，每次交易交額1 千元至3 千元而得利。
    (4)乙○○於94年2 月26日及3 月5 日，在前揭住處附近之北
      門地區公墓旁以每次1 千元之代價，售予張修維第一級毒
      品海洛因3 次而得利。
    (5)乙○○於94年2 月中旬及同年3 月1 日、4 日在前揭住處
      或屏東縣車城鄉住處附近之統一超商前以每次5 百元及8
      百元之代價，售予李慧卿第一級毒品海洛因3 次而得利。
    (6)因認被告涉犯係毒品危害防制條例第4 條第1 項之販賣第
      一級毒品罪。
  (二)本件公訴人認被告有上開犯行，無非係以：被告乙○○於
    警詢之自白；證人甲○○、李昌勳警詢及偵查中及證人李
    慧卿、張修維於偵查中之證述；通訊監察譯文等為主要依
    據，訊據被告辯稱：我沒有販賣第一級毒品海洛因給他們等
    語。
  (三)按被告未經審判證明有罪確定前，推定其為無罪；犯罪事實
    應依證據認定之，無證據不得認定犯罪事實，刑事訴訟法第
    154 條定有明文。又不能證明被告犯罪者，應諭知無罪之判
    決，刑事訴訟法第301 條第1 項亦定有明文。復查刑事訴訟
    法第161 條第1 項規定：檢察官就被告犯罪事實，應負舉證
    責任，並指出證明之方法。因此，檢察官對於起訴之犯罪事
    實，應負提出證據及說服之實質舉證責任。倘其所提出之證
    據，不足為被告有罪之積極證明，或其闡明之證明方法，無
    從說服法官以形成被告有罪之心證，基於無罪推定之原則，
    自應為被告無罪判決之諭知。是若審判時，檢察官未能提出
    適合於證明犯罪事實之積極證據，並闡明其證據方法與待證
    事實之關係；法院對於卷內訴訟資料，復已逐一剖析，參互
    審酌，仍無從獲得有罪之心證，自應為諭知無罪之判決。又
    刑事訴訟法上所謂認定犯罪事實之證據，係指足以認定被告
    確有犯罪行為之積極證據而言，該項證據自須適合於被告犯
    罪事實之認定，始得採為斷罪資料；而認定不利於被告之事
    實，須依積極證據，苟積極證據不足為不利於被告事實之認
    定時，即應為有利於被告之認定，更不必有何有利之證據。
    且刑事訴訟上證明之資料，無論其為直接或間接證據，均須
    達於通常一般之人均不致有所懷疑，而得確信其為真實之程
    度，始得據為有罪之認定，若其關於被告是否犯罪之證明未
    能達此程度，而有合理懷疑之存在，致使無從形成有罪之確
    信，根據「罪證有疑，利於被告」之證據法則，即不得遽為
    不利被告之認定。
  (四)次按犯施用毒品之罪，供出毒品來源，因而破獲者，得減輕
    其刑，毒品危害防制條例第17條定有明文，可見施用毒品者
    對於販賣毒品者之該項供述，乃有利於己之陳述，雖非絕無
    證據能力，但為防範其為損人而利己之不實供述，故不得作
    為有罪判決之唯一證據，仍須有足以確信為真實之補強證據
    ，以擔保其證言之憑信性，始得採為判斷之依據。所謂補強
    證據，固不以證明販賣毒品犯罪構成要件之全部事實為必要
    ，但以與施用者之指證具有相當之關聯性為前提，其經與施
    用者之指證綜合判斷，已達於通常一般人均不致有所懷疑，
    而得確信施用者之指證為真實者，始得為有罪之認定（參酌
    最高法院93年度台上字第6750號、93年度台上字第5742號、
    95年度台上字第4932號等判決）。
  (五)經查：
    就上開四(一)之(1)部分：檢察官起訴書固記載被告自94年2
      月間某日起，至同年3 月19日止，在其上開住處或附近處
      所，以其持有之行動電話號碼為0000000000號行動電話，
      對外聯絡相關販售事宜，並連續販賣毒品海洛因與不特定
      人牟利云云，然此部分究係分別於何時？何地？販賣予何
      人？則均無記載，尚難僅憑被告於警詢中自白另外有4 至
      5 人我不知道的人曾經來我住處購買毒品等語，即為被告
      此部分有罪之認定。
    就上開四(一)之(2)部分：公訴人認被告於94年2 月中旬，在
      住處以每次分別為1 千元或2 千之代價，售予甲○○第一
      級毒品海洛因約2 次而得利。另於同年3 月4 日，甲○○
      欲以手戒指為代價向乙○○購買海洛因，但遭乙○○拒絕
      。然查被告於94年2 月16日23時46分19秒以及同時48分14
      秒接獲甲○○之電話，甲○○並趕赴被告住處取貨已據本
      院認定僅有1 次出售並交付毒品之行為，如上所述，公訴
      人認被告於94年2 月中旬出售毒品海洛因給甲○○約2 次
      ，應屬無法證明，再者，被告於警詢固自白：甲○○共向
      我購買2 次，分別於94年2 月中旬及3 月初，甲○○到我
      住處以1,000 元向我購買等語（警卷第5 頁），然證人甲
      ○○於警詢、偵查中係證述：「（問：你有無於94年3 月
      4 日18時49分42秒打一通行動電話號碼0000000000給乙○
      ○購買毒品？）有打一通電話給乙○○購買第一級毒品海
      洛因，因為當時用手戒指向乙○○購買毒品，結果乙○○
      拒絕，所以當時沒有完成交易。被告既然拒絕該次交易，
      自難認二人已有買賣毒品之合意，被告94年3 月4 日18時
      49分42秒該部分之販毒犯行亦屬不能證明。
    就上開四(一)之(3)部分：公訴人認被告於94年2 月27日、28
      日及3 月2 日，在屏東縣車城鄉住處附近之圖書館旁，將
      海洛因售予李昌勳，次數約5 、6 次，每次交易交額1 千
      元至3 千元而得利。然被告除了上開經本院認定之94 年2
      月27日10時43分12秒購買價格1000元之海洛因毒品、同年
      2 月27日11時0 分20秒購買2000元之海洛因毒品、同年3
      月2 日17時47分3 秒購買之海洛因毒品3000元、同日18時
      27分25秒購買之海洛因毒品2000元，共有4 次販賣毒品給
      李昌勳外，公訴人認次數有5 、6 次，超過4 次以外之部
      分尚屬不能證明。
    就上開四(一)之(4)部分：
    I被告於警詢時固自白「張修維共向我購買3 次，分別94年
      2 月中旬及3 月初，張修維直接開車到我住處每次以1000
      元 向我購買毒品」等語（警卷第6 頁），然於法院審理時
      則否認犯行，而證人張修維於警詢未到庭，而於偵查中則
      證述有替同居人黃淑逢向被告購買海洛因，且黃淑逢曾向
      被告購買三次毒品等語（原審卷第29頁），由此可見，被
      告與證人張修維就何人購毒之陳述即有明顯不同；況證人
      張修維該次偵訊錄音經原審勘驗結果，證人張修維原一再
      陳述，並未向被告購買毒品，係於檢察官對證人張修維告
      以：「他自已都承認了，為什麼你還說沒有，你為什麼在
      鬼扯，他是根據錄音帶承認的，你再鬼扯，我辦你偽證我
      跟你講」等語之嚴厲言詞後，證人始陳述幫同居人黃淑逢
      打電話給乙○○，而續為上開偵查中之證述，是證人張修
      維上開偵查中之證述，是否具有真實性，亦有可議。準此
      ，上開證據，仍未達使通常一般人均不致有所懷疑而得確
      信此部分犯行之程度。
    II依警卷第57頁之監聽譯文4 份，雖於94年3 月5 日3 時25
      分48秒之監聽譯文記載「我等一下過去，你二包用成一包
      」等語，然此是否係指毒品海洛因，則仍有疑義，至於其
      餘3則譯文，僅係表示與被告通話之人要過去找被告而已
      ，並無其他與毒品相關之內容，被告警詢之自白尚無法證
      明與事實相符。
    就上開四(一)之(5)部分：
    I公訴人認乙○○於94年2 月中旬及同年3 月1 日、4 日在
      前揭住處或屏東縣車城鄉住處附近之統一超商前以每次
      500 元及800 元之代價，售予李慧卿第一級毒品海洛因3
      次。
    II證人李慧卿於警詢時未到案，於原審審理時初稱並未向被
      告買毒品，嗣又稱忘記了，買過幾次，價格也忘記了（原
      審卷第257-258 頁）供詞反覆，再就其偵查中所述（筆錄
      附於原審卷第65-66 頁）: 「我都是幫枋寮地區特種行業
      女子向被告買海洛因，1 包500 元，我不記得有無買過80
       0元，大約只買過2 、3 次，時間就是檢察官所講的時間
      」等語，然證人為此項之回答係因公訴人問其: 「根據我
      們的監聽內容，94年2 月中旬、3 月1 日、4 日在乙○○
      家附近，你有跟他買過毒品海洛因，且乙○○在本署偵訊
      時已承認此犯行，有無意見？」，然綜觀全部偵查卷，被
      告於檢察官對其偵訊時，自始均未承認有販毒犯行，公訴
      人以不存在之事實加以誘導、欺瞞受訊問人，受訊問人於
      誤導下之回答難認有其真實性。再觀卷附監聽譯文6則（
      警卷第47頁），監聽之時間為94年3 月1 日3 則、94年3
      月4 日3 則，與公訴人所指94年2 月中旬及同年3 月1 日
      、4 日販賣毒品給李慧卿之時間不符；監聽譯文又係記載
      900 、1200，與證人所稱之1 包500 元之供述更不相符合
      ，且與證人李慧卿對話者，係蟬仔之人，李慧卿要蟬仔之
      人轉知被告，伊不要進去，要他自己拿出來，則蟬仔有無
      轉知？李慧卿有無於通聯後，因而購得毒品等等，仍屬不
      明，是依上開證據，仍未達使通常一般人均不致有所懷疑
      而得確信此部分犯行之程度。
  (六)綜上所述，就檢察官起訴上開販毒之犯罪事實，除本院所認
    定有罪之部分外，依檢察官所指之證據，尚難認被告有除本
    院認定有罪之部分以外之其他販毒犯行，此外，復查無其他
    積極證據足認被告有何公訴人所指之犯行，既不能證明被告
    犯罪，揆諸首揭法律條文及判例說明，就此部分原應為無罪
    之諭知，惟因檢察官認為此部分與前開有罪部分，有連續犯
    之裁判上一罪關係，爰不另為無罪之諭知。
五、被告施用毒品部分，已據被告撤回上訴決確定，不另論列。
據上論斷，應依刑事訴訟法第369條第1項前段、第364條、第299
條第1 項前段，毒品危害防制條例第4 條第1 項、第18條第1 項
前段、第19條第1 項、修正前刑法第56條、第37條第2 項，現行
刑法第2 條第1 項前段、第11條前段、第28條、第59條、第47條
，判決如主文。
本案經檢察官姜麗儒到庭執行職務。
中　　華　　民　　國　　96　　年　　1 　　月　　17　　日
                  刑事第八庭    審判長法  官  李炫德
                                      法  官  蔡國卿
                                      法  官  簡志瑩
以上正本證明與原本無異。
如不服本判決應於收受本判決後10日內向本院提出上訴書狀，其
未敘述上訴理由者，並得於提起上訴後10日內向本院補提理由書
狀（均須按他造當事人之人數附繕本）「切勿逕送上級法院」。
中　　華　　民　　國　　96　　年　　1 　　月　　17　　日
　　　　　　　　　　　　　　　　　　　書記官  白  蘭
附錄本件判決論罪科刑法條：
毒品危害防制條例第4條
製造、運輸、販賣第一級毒品者，處死刑或無期徒刑；處無期徒
刑者，得併科新臺幣 1 千萬元以下罰金。
製造、運輸、販賣第二級毒品者，處無期徒刑或 7 年以上有期徒
刑，得併科新臺幣 7 百萬元以下罰金。
製造、運輸、販賣第三級毒品者，處 5 年以上有期徒刑，得併科
新臺幣 5 百萬元以下罰金。
製造、運輸、販賣第四級毒品者，處 3 年以上 10 年以下有期徒
刑，得併科新臺幣 3 百萬元以下罰金。
製造、運輸、販賣專供製造或施用毒品之器具者，處 1 年以上 7
年以下有期徒刑，得併科新臺幣 1 百萬元以下罰金。
前五項之未遂犯罰之。
